【裁判字號】    92,重訴,62
【裁判日期】    920507
【裁判案由】    
【裁判全文】
臺灣新竹地方法院民事判決  九十二年度重訴字第六二號
    原      告  中國農民銀行股份有限公司
    法定代理人  黃清吉
    訴訟代理人  彭明洲
                鄭燦榮
    被      告  甲○○
右當事人間請求返還消費借貸款事件，本院判決如左：
    主      文
被告應給付原告新台幣捌佰萬元及自民國八十五年三月六日起至清償日止，按年息百
分之十點０四計算之利息，並自民國八十五年四月七日起至清償日止，在六個月以內
者，按上開利率百分之十，超過六個月以上者，按上開利率百分之二十計付違約金。
訴訟費用由被告負擔。
    事實及理由
壹、原告起訴主張：
一、被告為美均商行有限公司（以下簡稱美均公司）之負責人，美均公司邀被告任連
    帶保證人於民國八十四年二月六日向原告借款新台幣（下同）一千萬元，約定應
    自八十四年二月六日起至八十五年二月六日止，按月繳付利息期償還本金，利息
    按年息百分之十點四計算，逾期違約金，於逾六個月以內者，按上開利率百分之
    十，逾六個月者，按上開利率利百分之二十計算，如逾期不履行，視為全部分到
    期，詎美均商行至八十五年二月六日到期即未依約償還，利息繳至八十五年三月
    六日，尚欠本金八百萬元未為清償，被告即應連帶償還，屢經催討，置之不理，
    爰依消費借貸、連帶保證法律關係，提起本訴。並聲明如主文所示。
貳、被告則辯稱：
一、伊只是美均公司的負責人，不是連帶保證人，當時是以美均公司負責人名義簽名
    ，不是要作連帶保證人，借款單上連帶保證人及地址是事後才加進去的，雖其上
    姓名為其所簽署，惟「連帶保證人」字樣及地址部分非其所書寫。因借款人欄下
    ，美勻公司的負責人部分寫不下去，才另行簽名及蓋章。且美均公司並未自原告
    公司收到貸款金額，該款項為該貸款之擔保品提供者劉坤銓拿走。並聲明駁回原
    告之訴。
參、得心證之理由：
一、原告主張美勻公司於八十四年二月六日出具授信約定書與原告，而被告於八十四
    年二月六日出具保證書與原告，承諾就美均公司對原告現在及將來所負之借款等
    一切債務以本金一千萬元為限額，願負連帶清償之責。美均公司嗣於八十四年二
    月六日向原告借款一千萬元，按月給付利息，清償期為八十五年二月六日。詎美
    均公司繳至八十五年三月六日利息即未經催討無效依約期限利益，全部債務視為
    到期。原告依約定抵銷其存款後，美均公司尚積欠原告八百萬元等事實，業據其
    提出約定書、借據及本票等件為證，自堪信為真實。
二、另按表意人無欲為其意思表示所拘束之意，而為意思表示者，其意思表示，不因
    之無效。但其情形為相對人所明知者，不在此限。又當事人主張有利於己之事實
    者，就其事實有舉證之責任。民法第八十六條及民事訴訟法第二百七十七條分別
    定有明文。被告主張其於美勻公司之借據上簽名並無任連帶保證人意思，因借款
    人欄下，美勻公司的負責人部分寫不下去，才另行簽名及蓋章。惟查，借據上之
    借款人已載有美均公司且有被告之蓋章，則被告已無理由在該借款單據上之空白
    處所簽名蓋章，且果如其所辯，其簽名時無載明連帶保證人之字樣，則其在空白
    處所簽名又豈有何法律效果？參之，被告在美均公司所簽發票面金額為一千萬元
    之本票，亦同具名為發票人，原告除與美均公司簽立約定書且與美勻公司核對（
    含代表人或法定代理人）簽章外，並另與被告簽立約定書並與被告核對簽章，則
    有原告所提出之立約書二份、本票在卷可稽，且為被告所不否認，且被告迄今均
    未提出相關事證，以供本院審酌，是其辯稱其無任連帶保證人之意思，即屬無據
    。
三、又，原告公司確分別於八十四年二月六日匯款一百五十萬元、二月八日匯款三百
    五十萬元、八十四年七月二十一日匯款三百萬元至美勻公司在原告公司之000
    0000000000號帳號，則有原告所提出之放款明細分類帳單明細在卷可
    憑，而該帳號確為被告以美勻公司名義、法定代理人設立，則有原告所提出之存
    印鑑卡在卷可查，且為被告自承其上為所署名，則原告主張已匯款至美勻公司即
    可採信。被告辯稱美勻公司並未取用該款項即無理由。
四、末按消費借貸者，謂當事人一方移轉金錢或其他代替物之所有權於他方，而約定
    他方以種類、品質、數量相同之物返還之契約，民法第四百七十四條第一項定有
    明文。又保證債務之所謂連帶，係指保證人與主債務人負同一債務，對於債權人
    各負全部給付之責任者而言，此就民法第二百七十二條第一項規定連帶債務之文
    義參照觀之甚明，最高法院四十五年台上字第一四二六號著有判例。揆諸前揭說
    明，原告依消費借貸契約及連帶保證契約請求被告連帶給付借款八百萬元，及自
    八十五年三月六日起至清償日止，按年息百分之十點０四計算之利息，並自八十
    五年四月七日起至清償日止，在六個月以內者，按上開利率百分之十，超過六個
    月以上者，按上開利率百分之二十計付違約金，為有理由，應予准許。
肆、訴訟費用之負擔：民事訴訟法第七十八條。
中      華      民      國    九十二    年      五      月      七      日
                                  臺灣新竹地方法院民事第一庭
                                        法      官  許翠玲
右為正本係照原本作成。
如對本判決上訴，須於判決送達廿日內向本院提出上訴狀。
                                        法院書記官  陳宏城
中      華      民      國    九十二    年      五      月      七      日


司法院資訊處製作；財團法人民間司法改革基金會備份。
